【裁判字號】    98,易,637
【裁判日期】    980316
【裁判案由】    毒品危害防制條例
【裁判全文】
臺灣臺北地方法院刑事判決               98年度易字第637號
公  訴  人  臺灣臺北地方法院檢察署檢察官
被      告  甲○○
上列被告因違反毒品危害防制條例案件，經檢察官提起公訴（98
年度毒偵字第310號），本院判決如下：
    主  文
本件公訴不受理。
    理  由
一、公訴意旨略以：被告甲○○前於民國89年間，因施用毒品案
    件，經臺灣士林地方法院裁定送觀察、勒戒後，認無繼續施
    用毒品之傾向，經臺灣士林地方法院檢察署檢察官以89年度
    毒偵字第2431號不起訴處分確定。復於90年間，因施用第二
    級毒品案件，經臺灣板橋地方法院裁定送觀察、勒戒後，認
    有繼續施用毒品之傾向，以90年度易字第2977號判處有期徒
    刑8月確定，並裁定令入戒治處所施以強制戒治，復因施用
    第一級毒品案件及幫助施用第二級毒品案件，分別經臺灣桃
    園地方法院以90年度訴字第1559號、臺灣板橋地方法院以90
    年度易字第2222號各判處有期徒刑7月及5月確定；又於92年
    間，因贓物案件，經臺灣苗栗地方法院以92年度苗簡字第
    510號判處有期徒刑6月確定；上開4罪，嗣經臺灣苗栗地方
    法院依中華民國九十六年罪犯減刑條例以96年度聲減字第
    187號裁定，分別減為有期徒刑4月、3月又15日、2月又15日
    及3月，應執行有期徒刑1年，被告於96年7月16日因徒刑執
    行完畢出監。（起訴書誤為另因贓物案件，經臺灣苗栗地方
    法院以92年度苗簡字第510號判處有期徒刑6月確定，接續執
    行，甫於97年1月16日執行完畢出監）。詎猶不知悔改，復
    基於施用第二級毒品甲基安非他命之犯意，於98年1月8日18
    時0分為警採尿時回溯前96小時內之某時，在不詳處所，施
    用第二級毒品甲基安非他命。嗣於98年1月8日16時50分許，
    為警在臺北市○○區○○路24號3樓305室住處查獲，並扣得
    ，並扣得被告所有供施用毒品所用之吸食器2組及殘渣袋2
    個，又被告經警採尿送驗結果，呈甲基安非他命陽性反應，
    因認被告涉有毒品危害防制條例第10條第2項之施用第二級
    毒品罪嫌等語。
二、按起訴之程序違背規定，應諭知不受理之判決，並得不經言
    詞辯論為之，刑事訴訟法第303條第1款定及第307條分別有
    明文。又犯毒品危害防制條例第10條之罪者，檢察官應聲請
    法院裁定，令被告入勒戒處所觀察、勒戒，其期間不得逾2
    月，而觀察、勒戒後，檢察官依據勒戒處所之陳報，認受觀
    察、勒戒人無繼續施用毒品傾向者，應即釋放，並為不起訴
    之處分；認受觀察、勒戒人有繼續施用毒品傾向者，檢察官
    應聲請法院裁定裁定令入戒治處所強制戒治，其期間為6個
    月以上，至無繼續強制戒治之必要為止，但最長不得逾1 年
    。而為觀察、勒戒或強制戒治執行完畢釋放後，5年後再犯
    第10條之罪者，應由檢察官聲請法院裁定，令被告入勒戒處
    所觀察、勒戒，至於觀察、勒戒或強制戒治執行完畢釋放後
    ，5年內再犯施用毒品之罪者，檢察官應依法追訴，毒品危
    害防制條例第20條、第23條第2項分別定有明文。再按毒品
    危害防制條例第20條、第23條將施用毒品之刑事處遇程序，
    區分為「初犯」、「5年內再犯」及「5年後再犯」，係對於
    初犯者，施以觀察、勒戒或強制戒治等矯正治療措施，而不
    逕以刑罰相繩，是於觀察、勒戒或強制戒治執行完畢後，應
    為不起訴處分；而經觀察、勒戒或強制戒治執行完畢釋放後
    ，5年內再犯者，因其再犯率甚高，原實施之觀察、勒戒及
    強制戒治既已無法收其實效，爰依法追訴，故施用第一、二
    級毒品者，除曾經觀察、勒戒或強制戒治執行完畢後5年內
    再犯之情形外，均仍得適用以保安處分代替刑事訴追程序之
    規定，並不限於初犯施用毒品者。則初犯施用毒品罪後，於
    5年內第2次再犯，因時值毒品危害防制條例修正前，經依修
    正前舊法追訴處罰同時並施以強制戒治，嗣於該條例修正公
    布並施行後，始第3次（或第3次以上）再犯，且其行為時距
    第2次再犯而經觀察、勒戒或強制戒治執行完畢釋放時之間
    隔已滿5年者，依其第2次再犯經保安處分執行完畢釋放後5
    年內未曾再犯之情形以觀，核與初犯經保安處分執行完畢釋
    放後「5年內再犯」者，其再犯率高，原實施之觀察、勒戒
    及強制戒治已無法收其實效之情形則迥不相侔，而與「5年
    後再犯」者，已收5年遮斷效之情形相同；本於上開對具治
    療成效之病患性毒品犯，期能藉由強制治療之保安處分戒除
    其身、心癮之立法本旨，自應認與5年後再犯之情形相同，
    依毒品危害防制條例第20條第3項，仍應適用同條第1項規定
    ，以保安處分代替刑事訴追，為期毒品犯自新及協助其斷除
    毒癮，仍適用初犯之規定，先經觀察、勒戒或強制戒治之程
    序，而非逕依法追訴處罰（參照最高法院96年度台非字第
    123號判決意旨及臺灣高等法院暨所屬法院96年法律座談會
    彙編-97年1月版第364至371頁）。
三、經查，被告甲○○於98年1月8日18時0分為警採尿時回溯前
    96小時內之某時，在不詳處所，施用第二級毒品甲基安非他
    命乙節，業據被告坦認無誤，並有台灣檢驗科技股份有限公
    司98年2月3日濫用藥物尿液檢驗報告及臺北縣政府警察局新
    店分局偵辦毒品危害防制條例案件犯嫌尿液檢驗編號對照表
    附卷供參，固堪認定。惟查被告前於89年間，曾因施用第二
    級毒品案件，經依臺灣士林地方法院89年度毒聲字第1951號
    裁定送觀察、勒戒後，認無繼續施用毒品之傾向，於89年11
    月7日釋放，並由臺灣士林地方法院檢察署檢察官以89年度
    毒偵字第2431為不起訴處分；復自89年11月7日釋放後某日
    起至90年4月14日止，再犯施用第一級、第二級毒品案件，
    經依臺灣板橋地方法院90年度毒聲字第1740號裁定送觀察、
    勒戒後，認有繼續施用第二級毒品之傾向，經臺灣板橋地方
    法院檢察署檢察官以90年度毒偵字第478號聲請簡易判決處
    刑並聲請法院裁定令其入戒治處所施以強制戒治，暨臺灣苗
    栗地方法院檢察署以90年度毒偵字第1025號移請併案審理，
    經臺灣板橋地方法院就其上開所犯連續施用第二級毒品犯行
    ，以90年度易字第2977號判處有期徒刑8月確定，被告並依
    同法院90年度毒聲字第1949號裁定於90年5月15日入臺北戒
    治處所施以強制戒治，嗣經同法院以90年度毒聲字第4083號
    裁定停止戒治並付保護管束，於90年11月13日停止戒治出監
    ，保護管束期間已於91年5月7日屆滿，且未經撤銷停止戒治
    ，視為強制戒治已執行完畢，其上開連續施用第一級毒品犯
    行，則經臺灣桃園地方法院檢察署檢察官以90年度毒偵字第
    3148號提起公訴，並經臺灣桃園地方法院以90年度訴字第
    1559號判處有期徒刑7月確定，此有臺灣高等法院被告前案
    紀錄表、臺灣板橋地方法院90年度易字第2977號刑事判決、
    臺灣桃園地方法院90年度訴字第1559號刑事判決在卷可稽，
    是被告經執行多次觀察、勒戒及強制戒治，而最後一次係於
    91年5月7日視為強制戒治執行完畢釋放，揆諸前揭說明，如
    被告自91年5月7日起算5年內，再犯施用毒品之罪，即應依
    上開規定，依法追訴處罰。而本件被告施用毒品之時間，係
    98年1月8日18時為警採尿時回溯前96小時內之某時，與其最
    後一次強制戒治執行完畢釋放之日即91年5月7日，已相距6
    年餘，且於該段時間中，被告並未再犯施用毒品之罪，有臺
    灣高等法院被告前案紀錄表可稽，參酌前開所述，堪認前所
    實施之觀察、勒戒或強制戒治已足以遮斷其施用毒品之毒癮
    ，為期自新及協助其斷除毒癮，檢察官應就被告此次犯行聲
    請法院裁定，令被告入勒戒處所觀察、勒戒，是其逕行提起
    公訴，起訴之程序顯已違背規定，依法自應諭知不受理之判
    決。
據上論斷，應依刑事訴訟法第303條第1款、第307條，判決如主
文。
中    華    民    國    98    年    3     月    16    日
                        刑事第十二庭  法  官  陳慧萍
以上正本證明與原本無異。
如不服本判決應於收受送達後10日內向本院提出上訴書狀，並應
敘述具體理由；其未敘述上訴理由者，應於上訴期間屆滿後20日
內向本院補提理由書（均須按他造當事人之人數附繕）「切勿逕
送上級法院」。
                                      書記官  黃慧怡
中    華    民    國    98    年    3     月    16    日


司法院資訊處製作；財團法人民間司法改革基金會備份。
